【裁判字號】    92,交抗,511
【裁判日期】    920526
【裁判案由】    違反道路交通管理處罰條例
【裁判全文】
臺灣高等法院交通事件裁定                        九十二年度交抗字第五一一號
    抗  告  人
    即受處分人  甲○○
右抗告人因違反道路交通管理處罰條例案件，不服臺灣板橋地方法院九十二年度交聲
字第四五一號，中華民國九十二年四月二十三日裁定，提起抗告，本院裁定如左：
    主  文
原裁定撤銷，發回臺灣板橋地方法院。
    理  由
一、按汽車駕駛人，行經有燈光號誌管制之交岔路口闖紅燈者，處新臺幣（下同）一
    千八百元以上五千四百元以下罰鍰，道路交通管理處罰條例第五十三條定有明文
    ；又汽車駕駛人駕駛汽車違反道路交通管理處罰條例第五十三條規定者，除應依
    該條之規定處罰鍰外，並應予記違規點數三點，亦為道路交通管理處罰條例第六
    十三條第一項第三款所明定。
二、本件抗告人即受處分人甲○○於民國九十一年六月二十九日凌晨零時三十五分許
    ，駕駛易美小客車租賃有限公司所有車牌號碼ＹＹ─三一五七號租賃自用小客車
    府警察局文山第二分局員警舉發「駕車行經有燈光號誌管制之交岔路口闖紅燈」
    違規，移送該所依道路交通管理處罰條例第五十三條規定，處罰鍰五千四百元，
    並依同條例第六十三條第一項第三款規定，記違規點數三點（裁決書漏未記載違
    規點數）。
三、抗告意旨略以：受處分人當時有看到警員在對面路口臨檢、盤查違規右轉車輛，
    絕不可能在此種情形闖紅燈，此事顯然是警員眼花、權力濫用，酒測不成亂開罰
    單，與大法官釋字第五三五號解釋相違，請求法院對其及警員測謊，並至現場勘
    查。
四、經查：受處分人對於其於前揭時、地駕駛車牌號碼ＹＹ─三一五七號租賃自用小
    客車遭警攔下，且當時警員曾告知其闖紅燈之事實，均坦承不諱（見原審卷第二
    一頁），證人即舉發本件違規之臺北市政府警察局文山第二分局警備隊警員林受
    儒亦到庭證稱：「當天我們在該處取締違規及酒醉駕車，異議人（即受處分人）
    是從木柵路往景美方向，紅燈已經亮了，異議人跟駕駛座旁邊的女士聊天，但還
    是一直闖紅燈過來，我們攔下來時，異議人有承認闖紅燈，還希望我們不要開罰
    單，但我們依規定要告發。我確定駕駛人就是在場的異議人」等語無訛（見原審
    卷第二一、二二頁），而受處分人復不否認當時車上確實尚有他人（見原審卷第
    二一頁），而與前開證詞相吻合，是證人林受儒所證情節明確，且與受處分人承
    認之現場情況及卷附臺北市政府警察局捷運警察隊九十二年一月六日北市警捷字
    第○九一六○九七九○○○號函影本所載違規情節均相符，參以其與受處分人並
    無怨隙，自無甘冒偽證刑責而誣陷受處分人之理，所證應屬事實，受處分人辯稱
    未闖紅燈云云，並無足採。本件事證明確，受處分人前開違規行為堪以認定，並
    無再為測謊或履勘現場之必要，而本件受處分人係因闖紅燈違規在先，始為警依
    法舉發，與大法官釋字第五三五號解釋所揭意旨並無相違，受處分人援引上開解
    釋提起抗告，亦屬無據。
五、原審認受處分人確有於舉發通知單所載時、地闖紅燈之違規行為，而將受處分人
    之異議駁回，固非無見，惟原處分機關既認受處分人有前開違規行為，依據首揭
    說明，除應依道路交通管理處罰條例第五十三條之規定，裁處受處分人罰鍰五千
    四百元外，尚須依道路交通管理處罰條例第六十三條第一項第三款之規定，並記
    違規點數三點。原處分機關疏未並記違規點數，顯與法相違，而原審既已認定原
    處分漏未記載違規點數（見原裁定理由第一段），即應依道路交通案件處理辦法
    第二十條規定，將原處分撤銷，並自為裁定。原審疏未注意而未將原處分撤銷，
    反而駁回受處分人之聲明異議，主文與理由已相矛盾，且原審並未自行裁定，僅
    在理由中表示漏未記載違規點數，亦無從發生法律上之效果，原裁定顯有不當。
    抗告意旨雖未指摘及此，然案經合法抗告，此為本院應依職權審核之事項，自應
    由本院將原裁定撤銷發回，由原法院另為適法之處理。
據上論結，應依道路交通案件處理辦法第二十六條、刑事訴訟法第四百十三條前段，
裁定如主文。
中      華      民      國    九十二    年      五      月    二十六    日
                              臺灣高等法院交通法庭
                                  審判長法  官  楊  照  男
                                        法  官  陳  炳  彰
                                        法  官  王  詠  寰
右正本證明與原本無異。
不得再抗告。
                                        書記官  駱  麗  君
中      華      民      國    九十二    年      五      月    二十六    日


司法院資訊處製作；財團法人民間司法改革基金會備份。
